【裁判字號】    89,上訴,186
【裁判日期】    890911
【裁判案由】    違反毒品危害防制條例
【裁判全文】
臺灣高等法院花蓮分院刑事判決                    八十九年度上訴字第一八六號
    上訴人即被告  甲○○
    選任  辯護人  王丕衍
    上訴人即被告  乙○○
    指定  辯護人  王丕衍
右上訴人即被告因違反毒品危害防制條例案件，不服臺灣臺東地方法院八十八年度訴
字第二六八號中華民國八十九年五月二十三日第一審判決 (起訴案號：臺灣臺東地方
法院檢察署八十八年度偵字第四七ｏ號)，提起上訴，本院判決如左：
    主  文
原判決撤銷。
甲○○連續轉讓第貳級毒品，處有期徒刑柒月，又連續幫助施用毒品，處有期徒刑陸
月，扣案安非他命貳小包（毛重零點玖公克）均沒收銷燬之。應執行有期徒刑壹年，
扣案第二級毒品安非他命貳小包（毛重零點玖公克）均沒收銷燬之。
乙○○連續轉讓第貳級毒品，處有期徒刑柒月，又連續轉讓第貳級毒品，處有期徒刑
柒月，扣案第二級毒品安非他命壹小包（毛重零點貳公克）沒收銷燬之。應執行有期
徒刑壹年，扣案第二級毒品安非他命壹小包（毛重零點貳公克）沒收銷燬之。
    事  實
一、甲○○基於摡括之犯意，連續於八十八年一月二十四日下午十時許、同年月三十
    一日下午六時許及同年二月五日下午七時許，受乙○○之託，在其位於臺東縣臺
    東市○○街一一三號九樓之四住處，以電話聯絡年籍不詳綽號「阿明」者，以新
    台幣（下同）一千元之代價，代為購買零點二公克之第二級毒品安非他命，幫助
    乙○○施用三次。又連續基於轉讓之故意，於八十七年十二月間不詳時間及八十
    八年二月五日下午七時許，在其上揭住處，轉讓第二級毒品安非他命予陳昱宇施
    用二次。
二、乙○○基於概括之犯意，連續於八十七年十二月中旬及隔約一週之下旬，在甲○
    ○上揭住處，轉讓零點二公克第二級毒品安非他命予甲○○二次。且於八十七年
    年底不詳時間、地點及八十八年二月五日下午十時許，在田文華所駕駛、乘載伊
    及蔡富元之JJ--二三三一號自小客車上，轉讓第二級毒品安非他命予蔡富元施用
    二次。嗣田文華駕駛之ＪＪ─二三三一號自用小客車，停靠於台東市○○路與開
    封街口時，為警查獲，並扣得乙○○所有之安非他命一小包（毛重零點二公克）
    及玻璃吸食器一組。嗣經警依乙○○所供，於八十八年二月六日凌晨四時許，循
    線至台東市○○街一一三號九樓之四甲○○住處，搜得甲○○所有安非他命二小
    包（合計毛重零點九公克），並查獲甫與其一起施用安非他命之陳昱宇。
三、案經台東縣警察局移送臺灣臺東地方法院檢察署檢察官偵查起訴。
    理  由
一、訊據被告甲○○，對於受乙○○之託，代向阿明購買安非他命一節，於本院調查
    中陳稱：「我沒有販賣安非他命，我係與乙○○共同出資合購安非他命，在我家
    由我打電話給阿明，阿明送至我住處樓下拿給我的」、「（乙○○將錢）交給我
    ，自自己再加錢，合購安非他命」、「有的（指八十八年二月五日下午七時三十
    分許，在其住處，與乙○○、陳昱宇共同施用安非他命），安非他命係我與乙○
    ○同買的，係向阿明買的」及八十八年一月二十四日下午十時許、同年月三十一
    日下午六時許及八十八年二月五日下午七時許，乙○○至其住處，由其聯絡阿明
    者購買安非他命之事實，均供承不諱，記明在卷。經查被告甲○○於（一）警訊
    時陳稱：「我所吸食之安非他命是向綽號阿明之男子購得」、「乙○○是於八十
    八年二月五日十八時三十分許，到我住處，要我幫他調（買）安非他命，我連絡
    綽號阿明之男子購得安非他命（一小包毛重約ｏ．二公克，以新台幣一千元購得
    ），再將安非他命交給乙○○」（見警訊卷第七頁背面、第八頁及背面）等語。
    嗣於（二）檢察官偵查中陳稱：「是阿明送貨到我家，我和乙○○各自出一千至
    二千湊三千元，交給阿明，取得的貨再比例朋分，阿明電話Ｚ00000000
    0」、「沒有（從中賺取差額）」、「那是他（指乙○○）到我家表示要買，我
    打電話給阿明，請他送來我家，阿明到我家樓下時，他才給我三千元，我拿錢給
    阿明，並將貨拿給乙○○」（見偵查卷第八頁及背面）等語。（三）於原審調查
    中陳稱：「（八十八年二月五日）陳昱宇未出錢，是我和乙○○出錢買安非他命
    ，我自己請陳昱宇吸，因為買來是一包，所以我和乙○○、陳昱宇一起吸」、「
    阿明，透過朋友介紹，我知道打電話可以向阿明買」（見原審卷二五頁）等語。
    綜合被告所陳固有詳略之異，惟基本事實經核相符。且經核與同案被告乙○○於
    本院調查中所陳：「係我與甲○○合資購買的，當天（指八十八年二月五日）晚
    上七時三十分許，我至其住處，我出資一千元請其代購，由甲○○打電話給他朋
    友，不知道何姓名，後來那人送東西至樓下來，我有看見甲○○也有出資購買」
    等語及八十八年一月二十四日下午十時許、同年月三十一日下午六時許，均係伊
    至甲○○住處，由甲○○聯絡阿明者購買安非他命之事實相符。此外，證人陳昱
    宇於原審調查中亦證稱：「二月五日當天，是我在甲○○家，甲○○打電話來，
    說要買安非他命，甲○○就打電話給阿明，後來，阿明來甲○○家樓下，甲○○
    下樓去拿，回來把安非他命交給乙○○，甲○○在電話中已有說拿多少錢，所以
    沒有賺乙○○的錢，乙○○好像交給甲○○一千元」等語（見原審卷七一頁），
    足證被告甲○○連續受乙○○之託，向阿明者購買安非他命事證已臻明確，佐之
 扣自其住處、經送驗證實係第二級毒品安非他命（卷附法務部調查局00000
    000號檢驗通知書一紙足憑），被告犯行應堪認定。
二、訊據被告甲○○，對於連續轉讓安非他命予陳昱宇之事實，亦於本院調查中供承
    不諱，核與警訊所陳：「我最近一次吸安非他命，是於八十八年二月五日十九時
    三十分，在我房間內吸食的，我是與陳昱宇、姜東軒、乙○○共四人一起吸安非
    他命」、檢察官偵查中所陳：「是的（指陳昱宇吸的安非他命由其提供），我請
    他吸的，未向他收錢，我們是同學」、原審調查中所陳：「我請他（指陳昱宇）
    過二次，是八十七年十二月、八十八年二月」等語相符。且經證人陳昱宇於警訊
    時證稱：「警方在甲○○房間內查到安非他命二包及安非他命吸食器一瓶」、「
    是甲○○所有」、「沒有向誰購買，都是到甲○○房間內吸食，只要甲○○有吸
    食時，就會分給我吸食」、「（最近一次吸食，除了甲○○以外，在場者）還有
    乙○○及姜東軒」（見警訊卷第一五頁背面及一六頁）等語。並於檢察官偵查中
    證稱：「八十七年十二月初（開始吸安非他命），都在甲○○仁昌街住處吸」、
    「（最近一次）八十八年二月五日下午七時三十分許，也是在甲○○家吸的」、
    「我與甲○○是同學，去他家他請我吸」等語相符。佐之扣自其住處、經送驗證
    實係第二級毒品之安非他命（卷附法務部調查局00000000號檢驗通知書
    一紙足憑）。足證被告甲○○連續轉讓安非他命予陳昱宇事證亦臻明確，此部分
    亦堪認定。
三、訊據被告乙○○，於本院調查中，對於連續轉讓安非他命予甲○○二次之事實，
    堅決否認。但查：右揭事實，業據同案被告甲○○於本院調查中陳稱：「無（指
    向乙○○買安非他命），我有拿三千元請其代購安非他命，總共二次，但是其將
    錢打電動玩具，但是他有拿Ｏ．一至Ｏ．二公克之安非他命至我住處共同吸食，
    但這不是我請其代購之安非他命」等語。而被告甲○○於警訊之初即陳稱：「我
    曾向乙○○購得安非他命二次，乙○○是於八十七年十二月中，他二次到我住處
    找我，詢問我是否要向他購買安非他命，每次索價新台幣三千元，但他去高雄回
    來後，交給我的安非他命僅約ｏ．二公克」（見警訊卷第七頁背面、第八頁及背
    面）等語。第二次警訊時陳稱：「乙○○於八十七年十二月中旬（確實日期不詳
    ），他到我家找我，詢問我是否要向他購買安非他命，他要去高雄拿安非他命，
    量比較多，我遂付新台幣三千元向他購買，待他翌日凌晨約三點多，他直接去我
    家找我，乙○○說上頭只給他一半的量，所以只給約ｏ．二公克安非他命的量給
    我，後來其它的量並沒有給我」、「於第一次向乙○○購得安非他命隔約一星期
    後，乙○○又來找我，詢問我是否要向他買安非他命，我答應他，於是又支付新
    台幣三千元給他，但待他翌日凌晨十二時許，他到我住處找我，他只給我ｏ．二
    公克之安非他命，另一半的量也沒有給我，我就叫他還我五千元購買安非他命的
    錢，他有說要還我，但拖到至今仍未還我」（見警訊卷第十頁背面）等語。嗣於
    檢察官偵查中陳稱：「我原來是向乙○○買，共向他買二次，但他都只給我一點
    點（每次約Ｏ．二公克），我一次都付三千元，他給的量顯然太少，我就轉向綽
    號阿明的人購買」（見偵查卷第八頁）等語。並於原審調查中陳稱：「我給他（
    指乙○○）二次錢，各三千元，都是八十七年十二月，前後一個星期，我在家拿
    錢給他，但他二次都沒拿貨給我」（見原審卷二五頁）等語。足證被告乙○○雖
    未依約為被告甲○○購得安非他命，惟有於事後轉讓安非他命Ｏ．二公克予甲○
    ○二次之事實，應無疑義，被告乙○○所辯顯屬畏罪飾詞，洵不足採。其轉讓安
    非他命予甲○○之犯行，應堪認定。
四、訊據被告乙○○，對於轉讓安非他命予蔡富元之事實，雖於警訊、偵查及審理中
    均供承不諱，惟堅稱僅次八十八年二月五日下午十時三十分許，為警查獲前約三
    分鐘前，轉讓予蔡富元一次云云。但查：證人蔡富元於警訊時證稱：「因於八十
    八年二月五日二二時三十分許，在台東市○○路與開封街口乘座一部出租自小客
    車JJ-二三三一號為警攔車檢查，在同座乙○○身上查獲安非他命（含袋重約Ｏ
    ．二公克）與吸食器一個」、「在警方查獲前約三到五分鐘，在車上有吸食安非
    他命」、「（吸食之安非他命）是乙○○的，他如何得來我不清楚」、「前次吸
    食是半年前的事」（見警訊卷第一三頁背面及一四頁）等語。且於檢察官偵查中
    陳稱：「（最近一次）昨晚被捕前三分鐘於田文華開的車子上吸」、「是乙○○
    給我的，是上車時拿給我的」（見偵查卷一四頁），又於原審調查中證稱：「是
    的，車上有吸安非他命，是乙○○給我的」、「有二次，（指乙○○提供安非他
    命予伊）沒有向我收錢」（原審卷二四頁）等語，查證人蔡富元與被告乙○○並
    無素怨，當無誣指被告乙○○連續兩次提供安非他命予其施用之必要，核其所證
    應屬可信，從而被告乙○○避重就輕之辯，殊不足採，佐之扣自其身上經送驗結
    果證實係安非他命第二級毒品，（卷附法務部調查局00000000號檢驗通
    知書一紙足憑），其此部分犯行亦堪認定。
五、核被告甲○○所為，係犯毒品危害防制條例第八條第二項轉讓第二級毒品安非他
    命及同條例第十條第二項、刑法第三十條幫助施用第二級毒品安非他命罪。其上
    該二罪，均係連續多次犯行，時間緊接、手段相同，觸犯構成要件相同之罪名，
    顯均基於概括犯意反復為之，應均依刑法第五十六條連續犯之規定，論以一罪。
    惟甲○○所為上該轉讓及幫助施用二罪，犯意個別，要件不同，應分論併罰。而
    被告乙○○所為，係犯毒品危害防制條第八條第二項轉讓第二級毒品安非他命罪
    ，其連續多次犯行，時間緊接，手段相同，觸犯構成要件相同之罪名，顯亦係基
    於概括犯意所為，亦應依刑法第五十六條連續犯之規定，論以一罪。惟其轉讓予
    甲○○及蔡富元之犯行態樣不同，時間亦有差隔，顯係個別犯意所為，應分論併
    罰。
六、按某甲與某乙好友，因乙欲吸用安非他命，但購買無門，遂由甲帶同至販賣安非
    他命之某丙處，向某丙購買安非他命，甲之行為構成幫助施用罪，最高法院八十
    三年台非字六九號判例及臺灣高等法院檢察署暨所屬各級法院檢察署八十四年法
    律問題座談會第五十一案可資參照。公訴人認被告甲○○幫助乙○○施用部分犯
    行及被告乙○○轉讓第二級毒品予甲○○之部分犯行，均係犯毒品危害防制條例
    第四條第二項之販賣第二級毒品罪，起訴法條容有未洽，應予變更。乃原審未察
    ，亦以被告上揭犯行，係犯毒品危害防制條例第四條第二項之販賣第二級毒品罪
    論處，殊有未洽。蓋（一）被告甲○○對於被指販賣安非他命予乙○○部分，於
    檢察官偵查中即辯稱：「沒有（賣安非他命給乙○○）」（見偵查卷第八頁及背
    面）等語。原審調查中辯稱：「我們都是一起合資買來吸，我沒有賣給他（指乙
    ○○）」（見原審卷二五頁）、「我自始未承認賣安非他命給乙○○，而且基於
    氣憤，乙○○咬我賣安非他命，所以我也咬他賣安非他命」（見原審卷二五頁背
    面）、「沒有，我們是一起出錢去買，而且三千元不可能只買Ｏ．二公克」（原
    審卷四二頁）」、「前二次一月二十四日、一月三十一日是陳昱宇在我家，乙○
    ○打電話找陳昱宇，才到我家，他要買安非他命，我才打電話向朋友拿貨」（原
    審卷六二頁背面）等語，而本院調查中所陳亦已如前所述，經核相符。雖同案被
    告乙○○曾於警初訊時供稱其所有安非他命均向甲○○購買（見警訊卷第二頁）
    ，且於原審調查中陳稱：「（甲○○）有（賣伊安非他命）二、三次，如附表一
    所列時間」（原審卷四一頁背面）、「我拿一千元在甲○○他家給他，他說先打
    電話給朋友，過一下，他朋友來，甲○○就拿給我，他是幫我買」（原審卷六一
    頁背面、六二頁）、「三次，二月五日是我托他幫我買，另外二次都是我拿錢向
    甲○○買」（見原審卷六二頁）、「（一月二十四日）我和陳昱宇合夥向甲○○
    買，共合資三千元，我出一千元」、「（一月三十一日）我去找陳昱宇，他帶我
    去甲○○家，甲○○當場交貨給我們，買一千元」（原審卷六二頁）等語。，惟
    查其於警所第三次訊問時，即改稱：「我第一次向甲○○購買安非他命，是於八
    十八年一月二十四日晚上八、九點時，我打電話至甲○○家，告訴他我想要向他
    購買安非他命，他要我等他電話，約當晚十點時，他以電話聯繫，表示現在可以
    去他那裡，我就以新台幣三千元向他購得一小包安非他命」、「我第二次甲○○
    購買安非他命，是於八十八年一月三十一日下午六、七點時，我打電話至甲○○
    住處，告訴他我想要向他購買安他命，他便要我過去他家裡等，待他自他朋友拿
    到安非他命後，便將安非他命轉賣給我，我當時以一千元購買一小包安非他命」
    、「我第三次向甲○○購得安非他命是八十八年二月五日九點多時，我打電話至
    他家，告訴他要向他購買安非他命，他叫我直接去他家等，等到他向他朋友拿到
    安非他命後，再把安非他命交給我，我是以一千元代價購得安非他命一小包」等
    語（見警訊卷第五頁背面及第六頁）。更於檢察官偵查中陳稱：「我拿錢給甲○
    ○，甲○○去向他朋友買的」（見偵查卷二四頁）等語。又於本院調查中，直陳
    「我係因為懷疑甲○○咬我，遂挾怨報復，因我帶警去抓他」等語以及前揭理由
    一後段所述，足徵乙○○於警初訊及原審調查中所為向甲○○購買安非他命之陳
    述，乃係出於一時之憤，而非實情，應可認定。至於（二）被告乙○○對於被指
    販賣安非他命予甲○○部分，於警所第二次訊問時辯稱：「我確實曾前往甲○○
    住處，他並交付我新台幣三千元，要我幫他代買安非他命，但我去真滿意保齡球
    館打電動玩具，將三千元花用完畢，隨即返回成功住處，但他之後一直打我行動
    電話詢問購買安非他命事宜，我騙他說我朋友在處理了，我翌日凌晨沒有再去找
    他，也沒有給他安非他命」、「我隔一星期後，又去找他，要他再付三千元給我
    ，我一定會幫他買到安非他命，結果我又跑去打電動玩具，把錢花完，也沒有將
    安非他命給他，整個事情被揭後，要我還他五千元」等語（見警訊卷第三頁背面
    ）。檢察官偵查中亦陳稱：「沒有（販賣安非他命予甲○○」、「是的（指收取
    甲○○交付購買安非他命之三千元二次，但我未拿安非他命給他」等語，經核與
    前揭理由三同案被告甲○○所述相符，此外，復查無其他足認被告二人有何販賣
    安非他命予對方之積極明確證據，殊無以被告二人曾經有過、惟與其他陳述及證
    據相違背之陳詞，資為被告二人販賣安非他命之論據。
七、綜上，被告上訴指摘原判決不當，為有理由，應予撤銷改判。爰審酌被告等二人
    轉讓、幫助施用之次數不多，數量規模不大，對社會危害尚非嚴重，惟提供毒品
    供人施用等行為，顯嚴重戕害人類身心等情狀，分別量處如主文所示之刑，以示
    懲儆。另扣案之安非他命三小包（各毛重零點二、零點二及零點七公克），應依
    同條例第十八條第一項宣告沒收。另扣案之吸食器等，尚非供作本案販賣或轉讓
    毒之用，不得於本案宣告沒收，併此敘明。至公訴意旨另以；被告乙○○於原判
    決附表三之時地販安他命給蔡富元，且經蔡富元証述在卷云云，但查蔡富元自警
    訊迄偵查中，均無受讓被告乙○○安非他命之相關供詞。是以，其轉讓安非他命
    給蔡富元部份尚乏証據，惟檢察官認係屬同一案件，爰不另為無罪之諭知，併予
    敘明。
八、臺灣臺東地方法院檢察署以八十九年八月十七日東檢清盈字第一二ｏ二三號函，
    檢送該署八十九年度偵字第一五四七號被告乙○○違反毒品危害防制條例案卷二
    宗，略以：查被告乙○○前曾因被訴違反毒品危害防制條例案件，經該署以八十
    八年度偵字第四七ｏ號提起公訴，經臺灣臺東地方法院判決後，復提起上訴，現
    由本院審理中，請併案審理云云。但查：被告乙○○前揭被訴販賣第二級毒品案
    ，業經本院認定係轉讓毒品罪，已如前述，核與併案之販賣毒品罪嫌構成要件不
    同，無連續犯裁判上一罪之適用問題，本院不應審理，全卷退還臺灣臺東地方法
    院檢察署另行偵辦，附此敘明。
據上論斷，應依刑事訴訟法第三百六十九條、第三百六十四條、第二百九十九條第一
項前段，毒品危害防制條例第八條第二項、第十條第二項、第十八條第一項，刑法第
三十條、第十一條、第五十六條、第五十一條，判決如主文。
本案經檢察官翟光軍到庭執行職務。
中      華      民      國      八十九      年    九    月   十一  日
                                    審判長法官
                                          法官
                                          法官


司法院資訊處製作；財團法人民間司法改革基金會備份。
